臺灣高等法院臺南分院刑事判決　　　　100年度上訴字第138號
上　訴　人
即　被　告　張良楗
上　訴　人
即　被　告　陳阿快
上　訴　人
即　被　告　楊美莉
上列上訴人即被告因違反藥事法等案件，不服臺灣雲林地方法院
98年度訴字第408 號中華民國99年11月30日第一審判決（起訴案
號：臺灣雲林地方法院檢察署97年度偵字第509 、2275號，98年
度偵字第626號），提起上訴，本院判決如下：
    主  文
上訴駁回。
    理  由
一、按依刑事訴訟法第350條、第361條、第362條、第367條規定
    ，不服地方法院之第一審判決，提起第二審上訴者，須提出
    上訴書狀，並應敘述「具體理由」，為上訴必備之程式。所
    稱具體理由，必係依據卷內既有訴訟資料或提出新事證，指
    摘或表明第一審判決有何採證、認事、用法或量刑等足以影
    響判決本旨之不當或違法，而構成應予撤銷之具體事由，始
    克相當；如未依上揭意旨指出具體事由，而僅泛言或單憑當
    事人自我說詞，指摘原判決採證認事違法、用法不當、判決
    不公、量刑過重等等，即屬未敘述具體理由，所提第二審上
    訴不合法律上之程式，得不經言詞辯論，由第二審法院予以
    判決駁回（最高法院98年度台上字第6531號刑事判決意旨參
    照）。
二、本件上訴意旨略以：
(一)被告張良楗部分: 上訴人即被告張良楗業坦承本件所有犯行
    ，且於本案被查獲前，即依被害人蔡吳群、李沈桂英、陳張
    素卿、吳邵蘭等人要求退貨，並依序退還前開被害人新台幣
     (下同)27800元、160000元、45000元、40000元；及於犯後
    即與被害人莊素絹、連李巧、葉芊秀、李沈桂英、許余秀菊
    、陳國興、陳張素卿、林員、黃在、陳蔡玉燕、黃張秋花等
    人達成和解，前開被害人亦表示願意原諒被告張良楗。又被
    告張良楗於原審審理時已坦承犯行，已有悔意。復按刑法第
    51條數罪併罰定執行刑之立法方式，採限制加重原則，亦即
    非以累加方式定應執行刑，而被告張良楗所犯如原審判決附
    表一所示之罪，其犯罪手段、態樣也大致相同，又各該次犯
    行之時點雖期日有別，惟相隔並非甚久，詐騙金額非鉅，故
    原審分別判處三月、四月、七月不等之有期徒刑，然定其應
    執行刑遽為一年六月顯屬過重，已失刑罰係使人改過遷善之
    教化功能。為此，上訴請求減輕被告張良楗之刑云云。
(二)被告陳阿快部分: 上訴人即被告陳阿快患有右乳癌疾病，於
    98年1 月14日入住中國醫藥大學附設醫院，並於同年月15日
    接受右側改良式乳房根治全切除及腋下淋巴清除手術，手術
    後續尚須接受化學治療及放射治療。被告陳阿快罹患惡性腫
    瘤疾病，雖經手術切除，然尚須定期接受化學及放射治療，
    其身體狀況孱弱，且支付醫療費用及營養用品已花費不貲，
    其家境亦屬不佳，是以原審對被告陳阿快課予判決確定之日
    起一年內向公庫支付新台幣8 萬元；及於判決確定日起二年
    內，向檢察官指定之政府機關、政府機構、行政法人、社區
    或其他符合公益目的之機構或團體提供40小時之義務勞務，
    及於緩刑期間付保護管束等，其配合執行亦顯困難。為此，
    上訴請求考量被告犯罪後態度良好，且未造成鉅大損害及其
    身體及財力狀況均不佳等情，撤銷原審課予被告給付公庫:
    8 萬元、義務勞務40小時及緩刑期間付保護管束之判決云云
    。
(三)被告楊美莉部分: 上訴人即被告楊美莉因心起貪念而與共同
    被告張良楗等人共犯本件犯行，固屬不該。惟被告楊美莉業
    坦承上開所有之犯行，且於本案未被查獲前，即依被害人蔡
    吳群、李沈桂英、陳張素卿、吳邵蘭等人要求退貨，並依序
    退還前開被害人27800元、160000元、45000元、40000元 ；
    並於犯後即與被害人莊素絹、連李巧、葉芊秀、李沈桂英、
    許余秀菊、陳國興、陳張素卿、林員、黃在、陳蔡玉燕、黃
    張秋花等人達成和解，前開被害人亦表示願意原諒被告楊美
    莉，顯見被告楊美莉經此教訓，已知愓勵。又查，被告楊美
    莉家境不佳，且無工作收入，是以原審對被告楊美莉課予於
    判決確定之日起一年內向公庫支付8 萬元，及向公益機構或
    團體提供義務勞務並於緩刑期間付保護管束等，其配合執行
    亦顯困難，為此，請求考量被告犯罪後態度良好，且未造成
    鉅大損害及財力狀況均不佳等情，撤銷原審判決，再酌輕被
    告楊美莉之刑云云。
三、惟按量刑的輕重，屬事實審法院得依職權自由裁量之事項，
    苟已斟酌刑法第57條各款所列情狀而未逾越法定刑度，不得
    遽指為違法，且在同一犯罪事實與情節，如別無其他加重或
    減輕之原因，下級審量定之刑，亦無過重或失輕之不當情形
    ，則上級審法院對下級審法院之職權行使，原則上應予尊重
    。經查:
(一)本件原判決認定上訴人即被告張良楗、陳阿快、楊美莉三人
    ，有原判決事實欄所載之犯行，業已敘明所憑證據及認定之
    理由，經核並無違反經驗法則及論理法則。且原判決認該被
    告張良楗所為係犯刑法第212 條之偽造特種文書罪及與被告
    陳阿快、楊美莉等人共同犯藥事法第82條第1 項製造偽藥罪
    、同法第83條第1項販賣偽藥罪、同法第83條第1項、第4 項
    販賣偽藥未遂罪、刑法第339條第3項、第1 項詐欺取財未遂
    等罪，而就其所確認之事實而為法律之適用。
(二)原判決復於「理由」欄三(二) 6、7、8，分別就上訴人即被
    告張良楗、陳阿快、楊美莉等人之量刑、緩刑及沒收情形敘
    明如下:
 1、關於量刑部分:原審判決理由三(二)6，已敘明「爰審酌被告
    張良楗為掩飾其已遭通緝身份逃避刑責，竟偽造其弟『張良
    程』名義之駕駛執照，損及於張良程本人之權益及監理機關
    就駕照管理之正確性；被告張良楗、陳阿快、楊美莉等人，
    利用被害人身體不適、急病救醫及醫藥常識不足，至醫院等
    地，趁機搭訕，無視該藥酒藥性是否對被害人病情有礙，誆
    稱渠等所販賣之偽藥、偽藥酒之療效，以此方式詐騙被害人
    財物，造成被害人財產損失，有礙社會純正風氣，惡性非輕
    ，破壞社會善良風氣，且對於被害人之身體健康，亦可能產
    生潛在性危險，【惟念及被告等人於本案未被查獲前，被害
    人蔡吳群要求退貨，被告等即退還27800 元；被害人李沈桂
    英要求退貨，被告等退還25000 元；被害人楊張喜美要求退
    貨，被告等退還160000元；被害人陳張素卿要求退貨，被告
    等退還45000元；被害人吳邵蘭要求退貨，被告等退還40000
    元，業經被害人蔡吳群、李沈桂英、楊張喜美、陳張素卿及
    吳邵蘭分別於警詢中證述無訛，且被告等事後並能與被害人
    莊素絹、連李巧、葉芊秀、李沈桂英、許余秀菊、陳國興、
    陳張素卿、林員、黃在、陳蔡玉燕、黃張秋花等人達成和解
    ，有各該和解書在卷可憑（見原審卷一第162頁至第177頁、
    第242頁至第245頁），且被害人莊素絹、葉芊秀、李沈桂英
    、許余秀菊、陳國興、陳張素卿、林員、黃在、陳蔡玉燕、
    黃張秋花等人亦表示願原諒被告等人】，兼衡被告張良楗於
    本件係基於主導地位，由被告楊美莉、陳阿快等人，則於上
    開醫院，負責尋覓不特定病患，交由張良楗趁機兜售上開偽
    藥之參與程度、各次犯罪所得以及被告等人犯後均能坦承犯
    行，犯後態度良好等一切情狀，分別就被告張良楗量處如原
    判決附表一所示之刑；就被告陳阿快量處如原判決附表二所
    示之刑；就被告楊美莉量處如原判決附表七所示之刑」、「
    按刑法第51條數罪併罰定執行刑之立法方式，採限制加重原
    則，亦即非以累加方式定應執行刑，原審審酌被告等所犯上
    開各罪，犯罪手段、態樣也大致相同，又各該次犯行之時點
    雖期日有別，惟相隔並非甚久，及本案詐騙金額，依刑法第
    51條規定，就被告張良楗定應執行有期徒刑一年六月；就被
    告陳阿快定應執行有期徒刑一年；就被告楊美莉定應執有期
    徒刑一年，以示懲儆，以免失諸苛酷。至公訴檢察官對被告
    張良楗求處有期徒刑二年六月，其餘被告等均為有期徒刑一
    年六月，原審審酌上情認被告等人定應執行刑如原判決主文
    所示，已足對被告等收懲處、矯正之效，公訴檢察官求刑尚
    嫌過重，附此敘明。」等語(見原審判決書第15-16頁)。
 2、關於緩刑部分:原判決理由三(二)7，已敘明「被告陳阿快、
    楊美莉等人，五年內均未曾因故意犯罪受有期徒刑以上刑之
    宣告，有臺灣高等法院被告前案紀錄表在卷可參，因心起貪
    念，觸犯刑典，且於案發前，被害人蔡吳群、李沈桂英、楊
    張喜美、陳張素卿及吳邵蘭要求退貨，被告等人亦同意退款
    ，事後於原審審理時已坦承犯行，並與被害人莊素絹、連李
    巧、葉芊秀、李沈桂英、許余秀菊、陳國興、陳張素卿、林
    員、黃在、陳蔡玉燕、黃張秋花等人達成和解，已如前述。
    且公訴檢察官亦表示倘被告等人與被害人和解，以及捐一定
    金額給國庫，同意給予緩刑（見原審卷一第62頁背面），堪
    認其經此教訓，應知惕勵，當無再犯之虞，原審因認其所受
    宣告之刑，以暫不執行為適當，而就被告陳阿快、楊美莉均
    併予宣告緩刑四年。另為使被告陳阿快、楊美莉等人於緩刑
    期間內，能深知戒惕，導正其行為與法治之觀念，並依刑法
    第74條第2項第4款規定，諭知被告陳阿快、楊美莉，均應於
    判決確定之日起一年內向公庫各支付8萬元；再依同條第2項
    第5 款規定，分別命被告陳阿快、楊美莉等人，於判決確定
    之日起二年內，向執行檢察官指定之政府機關、政府機構、
    行政法人、社區或其他符合公益目的之機構或團體分別提供
    如主文所示時數之義務勞務，以勵自新；並依刑法第93條第
    1項第2款之規定，諭知緩刑期間付保護管束，由觀護人佐以
    適當督促，並發揮附條件緩刑制度之立意，以啟自新。另被
    告張良楗因前經臺灣板橋地方法院以83年度訴字第510 號判
    決判處應執行有期徒刑3年2月確定，目前在臺灣雲林監獄執
    行中，有其前案紀錄表卷可佐，故認被告張良楗自不得為緩
    刑之宣告」等語(見原審判決書第16-18頁)。
 3、關於沒收部分:原審判決理由三(二)8，已敘明「扣案如附表
    十四編號1所示之偽造『張良程』汽車駕駛執照1張為被告所
    有供犯罪所用之物，應依刑法第38條第1項第2款予以宣告沒
    收；扣案如附表十二編號1之龜鹿二仙膠、編號2之鹿茸酒、
    編號3所示之藥酒、編號4所示之藥頭、編號5 所示之中藥、
    編號6所示之鹿茸、編號7所示之龜鹿二仙膠空盒及編號8 至
    10所示之空桶、附表十三編號1 所示之浸泡藥酒用中藥材，
    均屬被告張良楗所有供其犯罪所用之物，爰均依刑法第38條
    第1項第2款之規定，及依共犯責任共同原則，分別於被告張
    良楗、陳阿快、楊美莉等人於附表一、二、七所示相關罪刑
    項下宣告沒收；扣案如附表十五編號1 所示之行動電話、附
    表十六編號2及3所示之行動電話、附表十七編號1 所示之行
    動電話及附表十八編號1 所示之行動電話，為被告楊美莉及
    共同被告李榮昌、張瑞桐、王淑美、莊瑞陽等人所有曾以之
    作為本案聯絡之工具，均依刑法第38條第1項第2款之規定，
    及依共犯責任共同原則，分別於被告張良楗、陳阿快楊美莉
    等人於附表一、二、七所示相關罪名下宣告沒收。至於被害
    人所提出之藥單，均非被告所有；扣案如附表十四編號2至3
    所示之物、附表十五編號2至5所示之物、附表十六編號1、4
    所示之物、附表十八編號2至6所示之物，並無證據證明供犯
    本案所用；被告張良楗於本案與其他被告聯絡所使用之門號
    0000000000號行動電話，並未扣案，無從證明是否存在而未
    滅失，為免將來執行困難，故均不予宣告沒收」等語( 見原
    審判決書第18-19頁)。
(三)本院經核原判決認事用法，俱無不合，並已說明審酌科刑之
    理由，且未逾越法定刑度，又未濫用自由裁量之權限，刑度
    亦屬妥適，核無不當或違法之情形。
四、本件被告張良楗、陳阿快、楊美莉三人上訴雖分別略以:
(一)被告張良楗部分: 僅以被告張良楗已坦承犯行，且於本案被
    查獲前，即依前開部分被害人之要求退貨，並退還被害人款
    項，及於犯後與前開被害人達成和解，前開被害人亦表示願
    意原諒被告張良楗。而被告張良楗所犯如原審判決附表一所
    示之罪，其犯罪手段、態樣也大致相同，又各該次犯行之時
    點雖期日有別，惟相隔並非甚久，詐騙金額非鉅，原審定其
    應執行刑遽為一年六月顯屬過重云云。然被告張良楗前述上
    訴量刑事由，均經原審判決詳予審酌說明，已如前述。此外
    ，被告張良楗復未具體指摘原判決關於認定事實、適用法律
    及量刑等事項，究有何違法或不當之具體情形。則被告張良
    楗之上訴意旨，僅泛稱原審定應執行刑過重，顯未依據卷內
    既有訴訟資料或提出新事證，指摘或表明第一審判決有何採
    證認事、用法或量刑等足以影響判決本旨之不當或違法之具
    體事由。
(二)被告陳阿快部分:僅以被告陳阿快患有右乳癌疾病，於98年1
    月14日入住中國醫藥大學附設醫院，並於同年月15日接受右
    側改良式乳房根治全切除及腋下淋巴清除手術，手術後續尚
    須接受化學治療及放射治療，身體及家境均不佳，而於原審
    判決就緩刑所附應於判決確定之日起一年內向公庫支付新台
    幣8 萬元；及於判決確定日起二年內提供40小時之義務勞務
    ；並於緩刑期間付保護管束等事項之執行，顯有困難，而上
    訴請求撤銷原審判決就緩刑宣告所附前開事項云云。惟被告
    陳阿快前開上訴事由，僅係確定判決之執行方式問題，乃屬
    檢察官之職權，被告陳阿快如於前開判決事項之執行有所困
    難，非不得於檢察官執行確定判決時，向檢察官聲請適當之
    執行方式，核非前揭法條所規定上訴應敘明之具體理由。此
    外，被告陳阿快復未具體指摘原判決關於認定事實、適用法
    律及量刑等事項，究有何違法或不當之具體情形。則被告陳
    阿快之上訴意旨，僅泛稱量刑過重，無法易科罰金，並未依
    據卷內既有訴訟資料或提出新事證，指摘或表明第一審判決
    有何採證認事、用法或量刑等足以影響判決本旨之不當或違
    法之具體事由。
(三)被告楊美莉部分: 僅以被告楊美莉已坦承本件犯行，且於本
    案未被查獲前，即依前開被害人退貨，並退還前開被害人款
    項；並於犯後即與前開被害人達成和解，前開被害人亦表示
    願意原諒被告楊美莉，被告楊美莉經此教訓，已知愓勵，而
    被告楊美莉家境不佳，且無工作收入，難以配合執行原審判
    決對被告楊美莉諭知緩刑所附應於判決確定之日起一年內向
    公庫支付8 萬元，及於判決確定日起二年內提供40小時之義
    務勞務，並於緩刑期間付保護管束等事項之執行，而上訴請
    求撤銷原審判決就緩刑宣告所附前開事項云云。惟被告楊美
    莉前述犯後坦承犯行、已退還部分被害人貨款、並與前開被
    害人達成和解等量刑事由，均經原審判決詳予審酌說明，已
    如前述。至於原審判決所附緩刑條件之執行，乃屬檢察官之
    職權，被告楊美莉如於前開判決事項之執行有所困難，非不
    得於檢察官執行確定判決時，向檢察官聲請適當之執行方式
    ，核非前揭法條所規定上訴應敘明之具體理由。此外，被告
    楊美莉復未具體指摘原判決關於認定事實、適用法律及量刑
    等事項，究有何違法或不當之具體情形。則被告楊美莉之上
    訴意旨，僅泛稱原審定應執行刑過重，並未依據卷內既有訴
    訟資料或提出新事證，指摘或表明第一審判決有何採證認事
    、用法或量刑等足以影響判決本旨之不當或違法之具體事由
    。
五、綜上所述，上訴人即被告張良楗、陳阿快、楊美莉等人，僅
    以前詞，針對原審法院刑罰裁量權行使範疇事項，請求本院
    改定較輕之執行刑及取消緩刑所附條件事項，而未確實依據
    卷內既有訴訟資料或提出新事證，具體指摘或表明第一審判
    決有何認事採證不當或違法之事由，或明確指出原審所為證
    據證明力之判斷、推論如何違背經驗、論理法則，或彼先前
    之自白有何違反任意性之規定。揆諸前開說明，本件被告三
    人之上訴理由，均難謂係具體理由。是本件被告三人上訴顯
    不合法律上之程式，爰依刑事訴訟法第367 條前段之規定駁
    回上訴，並均不經言詞辯論為之。
六、依刑事訴訟法第367條前段、第372條，判決如主文。
中    華    民    國   100    年    2     月    22    日
                  刑事第六庭    審判長法  官  董武全
                                      法  官  孫玉文
                                      法  官  賴純慧
以上正本證明與原本無異。
如不服本判決應於收受送達後10日內向本院提出上訴書狀，其未
敘述上訴理由者，並得於提起上訴後10日內向本院補提理由書（
均須按他造當事人之人數附繕本）「切勿逕送上級法院」。
                                      書記官  蔡宜均
中    華    民    國   100    年    2     月    22    日